【裁判字號】    99,上訴,1386
【裁判日期】    990906
【裁判案由】    毒品危害防制條例
【裁判全文】
臺灣高等法院臺中分院刑事判決        99年度上訴字第1386號
上  訴  人  臺灣臺中地方法院檢察署檢察官
被      告  丙○○
選任辯護人  陳芝荃律師
上列上訴人因違反毒品危害防制條例案件，不服臺灣臺中地方法
院九十九年度訴字第一一八三號中華民國九十九年六月七日第一
審判決（起訴案號：臺灣臺中地方法院檢察署九十九年度偵字第
八０四八號，移送併辦案號：臺灣臺中地方法院檢察署九十九年
度偵字第九四五０號），提起上訴，本院判決如下：
    主    文
原判決撤銷。
丙○○犯如附表一至附表六所示之罪，共陸罪，各處如附表一至
附表六所示之刑（含主刑與從刑）。應執行有期徒刑貳年，扣案
含毒品愷他命成分之白色結晶壹小包（含無法完全析離之包裝袋
，驗餘淨重點捌零伍伍公克）；扣案內裝置門號000000
0000號ＳＩＭ卡之行動電話壹支、內裝置有門號00000
00000號ＳＩＭ卡之行動電話壹支，均沒收之；販賣第三級
毒品所得新臺幣壹仟捌佰元（即附表一至五部分）沒收之，如全
部或一部不能沒收時，以其財產抵償之；販賣第二級、第三級毒
品所得合計新臺幣壹仟伍佰元（即附表六部分）與共犯劉宛柔連
帶沒收，如全部或一部不能沒收時，以其財產與共犯劉宛柔之財
產連帶抵償之。
    犯罪事實
一、丙○○知悉俗稱搖頭丸之MDMA與俗稱K他命之愷他命，分別
    經公告列為毒品危害防制條例第二條第二項第二款、第三款
    所管制之第二級與第三級毒品，均具有成癮性、濫用性及對
    社會危害性，不得販賣、持有。詎丙○○竟單獨基於販賣第
    三級毒品愷他命以營利之犯意（即附表一至附表五部分），
    或與配偶劉宛柔（另經檢察官提起公訴）共同基於販售第二
    級毒品MDMA及第三級毒品愷他命以營利之犯意聯絡（即附表
    六部分），先由丙○○、劉宛柔各自申請門號000000
    0000號、0000000000號等行動電話SIM卡後
    ，旋即分別將之置入自己所有之行動電話機具內，均以之作
    為聯繫工具，而先後於如附表一至附表六所示之時間、地點
    ，由丙○○單獨販賣第三級毒品愷他命予洪偉順、蔡棋融；
    或與劉宛柔共同販賣第二級毒品MDMA、第三級愷他命予劉宛
    柔之友人梁銀珊，其販賣毒品之種類、數量、聯繫與交付之
    方式、販賣所得均詳見如附表一至附表六所示。嗣丙○○、
    劉宛柔同於民國九十九年三月三十日十五時十分許，在其位
    於臺中縣大里市○○街○段五四巷二一號住處內，為警方持
    臺灣臺中地方法院核發之搜索票搜索查獲，並扣得丙○○購
    入後，販賣予梁銀珊吸食所餘之含毒品愷他命成分之白色結
    晶一小包（含包裝袋，驗餘淨重三點八０五五公克），及為
    丙○○、劉宛柔所各自所有，供與購毒吸食者洪偉順、蔡棋
    融或梁銀珊聯繫為第二級毒品MDMA及第三級毒品愷他命交易
    所用之前開分別內裝置號碼0000000000號、00
    00000000號SIM卡之行動電話各一支，暨如附表七
    所示與本案並無直接關聯性之物品。
二、案經行政院海岸巡防署海岸巡防總局中部地區巡防局報請臺
    灣臺中地方法院檢察署檢察官偵查起訴，暨臺中縣警察局移
    請臺灣臺中地方法院檢察署檢察官偵查後，移送臺灣臺中地
    方法院併辦審理。
    理    由
一、證據能力之說明：
（一）按檢察官職司追訴犯罪，就審判程序之訴訟構造言，檢察
      官係屬與被告對立之當事人一方，偵查中對被告以外之人
      （包括證人、鑑定人、告訴人、被害人及共同被告等）所
      為之偵查筆錄，或被告以外之人向檢察官所提之書面陳述
      ，性質上均屬傳聞證據。在理論上，如未予被告反對詰問
      、適當辯解之機會，一律准其為證據，似有違當事人進行
      主義之精神，對被告之防禦權亦有所妨礙；然而現階段刑
      事訴訟法規定檢察官代表國家偵查犯罪、實施公訴，必須
      對於被告之犯罪事實負舉證之責，依法其有訊問被告、證
      人及鑑定人之權，證人、鑑定人且須具結，而實務運作時
      ，偵查中檢察官向被告以外之人所取得之陳述，原則上均
      能遵守法律規定，不致違法取供，其可信性極高，為兼顧
      理論與實務，乃於修正刑事訴訟法時，增列第一百五十九
      條之一第二項，明定被告以外之人（含被害人、證人等）
      於偵查中向檢察官所為陳述，除顯有不可信之情況外，得
      為證據（最高法院九十五年度臺上字第一０四四號判決參
      照）；復按刑事訴訟法第一百五十九條之一第二項，明定
      被告以外之人於偵查中向檢察官所為陳述，除顯有不可信
      之情況外，得為證據。所謂「不可信之情況」，由法院審
      酌被告以外之人於陳述時之外在環境及情況而為判斷。而
      被告以外之人於偵查時，是否與被告對質，與其陳述時之
      外在環境並無必然之關聯，自不得以偵查中未經被告詰問
      ，逕認該陳述無證據能力。至該等陳述與事實是否相符，
      要屬證據證明力之問題，與證據能力之有無，不容混淆（
      最高法院九十四年度臺上字第七一三二號判決、九十五年
      度臺上字第一五八五號判決參照）；又證人於檢察官偵查
      中所為之陳述，審酌該陳述作成之客觀條件及環境，認其
      心理狀態健全，並無受到脅迫、利誘或詐欺，自非顯有不
      可信之情形，依刑事訴訟法第一百五十九條之一第二項之
      規定，亦得為證據（最高法院九十五年度臺上字第九三四
      號判決參照）。查本案同案共犯劉宛柔與證人洪偉順、蔡
      棋融，於檢察官偵查中分別就有與上訴人即被告丙○○（
      下稱被告）共同販售第二級毒品MDMA及第三級毒品愷他命
      予證人梁銀珊，暨就所施用第三級毒品愷他命來源係購自
      被告等情皆已詳實為陳述，證人洪偉順、蔡棋融於受訊前
      並均經以證人身分簽具結文，渠等於偵查中所陳且與先前
      各自於警詢時之供證內容差相吻合，且同案共犯劉宛柔及
      證人洪偉順、蔡棋融於檢察官偵查中為供陳時均始終應答
      流暢，並無客觀稽證顯露渠等有受到脅迫、利誘或詐欺始
      為供證之情形，是同案共犯劉宛柔於檢察官訊問時之供陳
      與證人洪偉順、蔡棋融於偵查中所為具結之證詞，非顯有
      不可信之情形，皆得為本案之證據。
（二）另按被告以外之人（包括證人、鑑定人、告訴人、被害人
      及共同被告等）於審判外之陳述雖不符刑事訴訟法第一百
      五十九條之一至之四等四條之規定，而經當事人於審判程
      序同意作為證據，法院審酌該言詞陳述或書面陳述作成時
      之情況，認為適當者，亦得為證據；當事人、代理人或辯
      護人於法院調查證據時，知有第一百五十九條第一項不得
      為證據之情形，而未於言詞辯論終結前聲明異議者，視為
      有前項之同意，同法第一百五十九條之五定有明文。立法
      意旨在於傳聞證據未經當事人之反對詰問予以核實，原則
      上先予排除；惟若當事人已放棄反對詰問權，於審判程式
      中表明同意該等傳聞證據可作為證據；或於言詞辯論終結
      前未聲明異議，基於尊重當事人對傳聞證據之處分權，及
      證據資料愈豐富，愈有助於真實發見之理念，且強化言詞
      辯論主義，使訴訟程式得以順暢進行，上開傳聞證據亦均
      具有證據能力。另按刑事訴訟法第一百五十九條之五第二
      項所定：「當事人、代理人或辯護人於法院調查證據時，
      知有第一百五十九條第一項不得為證據之情形，而未於言
      詞辯論終結前聲明異議者，視為有前項之同意。」乃係基
      於證據資料愈豐富，愈有助於真實發現之理念，酌採當事
      人進行主義之證據處分權原則，並強化言詞辯論主義，透
      過當事人等到庭所為之法庭法動，在使訴訟程式順暢進行
      之要求下，承認傳聞證據於一定條件內，得具證據適格。
      此種「擬制同意」，因與同條第一項之明示同意有別，實
      務上常見當事人等係以「無異議」或「沒有意見」表示之
      ，斯時倘該證據資料之性質，已經辯護人閱卷而知悉，或
      自起訴書、原審判決書之記載而了解，或偵、審中經檢察
      官、審判長、受命法官、受託法官告知，或被告逕為認罪
      答辯或有類似之作為、情況，即可認該相關人員於調查證
      據之時，知情而合於擬制同意之要件（最高法院九十六年
      度臺上字第四一七四號判決要旨可資參照）。查本案同案
      共犯劉宛柔於警詢中就有與被告共同販賣第二級毒品MDMA
      及第三級毒品愷他命予證人梁銀珊，暨證人洪偉順、蔡棋
      融、梁銀珊於警詢時就渠等所施用第三級毒品愷他命或第
      二級毒品MDMA來源，係向被告或同時向其配偶即同案共犯
      劉宛柔購買之供證，均係屬被告以外之人所為審判外之陳
      述，屬傳聞證據；惟經公訴人、被告及其選任辯護人於本
      院審理時，均表示沒有意見，同意採為證據使用（見本院
      卷第四七頁反面至四九頁），復審酌前開同案共犯劉宛柔
      、證人洪偉順等人於警詢中陳述之取得，並無違法取供或
      不法取得等情形，本院因認為適當，自同有證據能力。
（三）再按有事實足認被告或犯罪嫌疑人有最輕本刑為三年以上
      有期徒刑之罪，並危害國家安全或社會秩序情節重大，而
      有相當理由可信其通訊內容與本案有關，且不能或難以其
      他方法蒐集或調查證據者，得發通訊監察書；前項通訊監
      察書，偵查中由檢察官依司法警察機關聲請或依職權以書
      面記載第十一條之事項，並敘明理由、檢附相關文件，聲
      請該管法院核發，通訊保障及監察法第五條第一項第一款
      、第二項分別定有明文。本案承辦警員對於被告及其配偶
      劉宛柔所分別持用之門號0000000000號、00
      00000000號行動電話實施通訊監察，前經臺灣臺
      中地方法院核准在案，此有詳載聲監案號、案由、監察電
      話、對象之臺灣臺中地方法院通訊監察書附卷可稽（見海
      岸巡防總局中部地區巡防局刑案偵查卷宗九十九年三月三
      十一日金門機字機第0000000000號卷〔下稱警
      卷〕第一二三頁至第一二八頁），係依法所為之通訊監察
      ；況審酌電話監聽侵害被告權益之種類及輕重、對於被告
      訴訟上防禦不利益之程度、犯罪所生之危害或實害等情形
      ，兼顧人權保障及公共利益之均衡維護，堪認本案電話通
      訊監察合於比例原則，其監察所得應具有證據能力。
（四）又按依據監聽錄音結果予以翻譯而製作之通訊監察譯文，
      乃該監聽錄音內容之顯示，此為學理上所稱之派生證據，
      屬於文書證據之一種。此於被告或訴訟關係人對其譯文之
      真實性發生爭執或有所懷疑時，法院固應依刑事訴訟法第
      一百六十五條之一第二項規定勘驗該監聽之錄音帶踐行調
      查證據之程序，以確認該錄音聲音是否為本人及其內容與
      通訊監察譯文之記載是否相符；然如被告或訴訟關係人對
      其監聽錄音之譯文真實性並不爭執，顯無辨認其錄音聲音
      之調查必要性。是法院於審判期日就此如已踐行提示通訊
      監察譯文供當事人辨認或告以要旨，使其表示意見等程序
      並為辯論者，其所為之調查證據程序即無不合（見最高法
      院九十六年度臺上字第一八六九號判決意旨）。本案檢察
      官、被告、辯護人於本院準備程序、審理中表示對於卷附
      之通訊監察譯文同意作為證據（見本院卷第四八頁反面至
      四九頁），即對上開通訊監察譯文真實性並不爭執，本院
      並於審判期日踐行提示該通訊監察譯文供當事人辨認或告
      以要旨，使其表示意見，是上開通訊監察譯文本院審酌該
      書面作為時之情況，認為適當作為證據。又按刑事訴訟法
      第一百五十八條之四之規定，係對於除法律另有規定者外
      ，其他違反法定程序蒐得各類證據之證據能力如何認定，
      設其總括性之指導原則，其規範目的在於要求實施刑事訴
      訟程序之公務員，於蒐求證據之初始與過程中，應恪遵程
      序正義，不得違法侵權，如有違反，於個案審酌客觀權衡
      之結果，或將導致證據使用禁止之法效。至於蒐得證據之
      最後，由執行職務之公務員製作之文書，除刑事訴訟法有
      定其程式，應依其規定外，依同法第三十九條之規定，均
      應記載製作之年、月、日及其所屬機關，由製作人簽名。
      此屬證據取得後文書製作法定程式之遵守，無關乎刑事訴
      訟法第一百五十八條之四係規定證據取得過程（程序）適
      法性之認定。公務員製作之文書未經製作人簽名，除本法
      有特別規定（如第四十六條）外，是否無效或係不合法律
      上之程式而得命補正，抑屬證據證明力之問題，由法院就
      文書之性質（意思文書或報告文書），視各個情形自由判
      斷（此經最高法院著有九十七年度臺上字第九六號判決意
      旨可參）。本案之上開通訊監察譯文，未依刑事訴法第三
      十九條之規定，記載製作之年、月、日及其所屬機關，並
      由製作人簽名，有卷附之通訊監察譯文可憑。該文書製作
      過程雖未遵守法定程式，但依前揭最高法院判決意旨，此
      屬證據取得後文書之製作，非屬證據取得之過程，與刑事
      訴訟法第一百五十八條之四規定無涉，故本案此部分並無
      法律特別規定而應認定無效。且上開通訊監察譯文，係由
      行政院海岸巡防署海岸巡防總局中部地區巡防局金門機動
      查緝隊查緝員黃傳富、洪意芳、同局岸巡四一大隊中士劉
      松哲、蔡宗憲製作，其中門號0000000000號行
      動電話之通訊監察譯文製作日期是通訊監察期間之九十九
      年一月十四日至同年三月九日，另門號00000000
      00號行動電話之通訊監察譯文製作日期是通訊監察期間
      之九十九年二月八日至同年三月九日等情，有上開四位司
      法警察之職務報告一份在卷可按（見本院卷第三六至三七
      頁），則上開通訊監察譯文之文書程式不備處業經補正，
      並予敘明。
（五）末按現行刑事訴訟法關於「鑑定」之規定，除選任自然人
      充當鑑定人外，另設有囑託機關鑑定制度。依同法第一百
      九十八條、第二百零八條之規定，不論鑑定人或鑑定機關
      、團體，固均應由法院、審判長、受命法官或檢察官視具
      體個案之需要而為選任、囑託，並依第二百零六條之規定
      ，提出言詞或書面報告，始符合同法第一百五十九條第一
      項所定得作為證據之「法律有規定」之情形。否則所為之
      鑑定，仍屬傳聞證據。然於司法警察機關調查中之案件，
      為因應實務上，或因量大、或有急迫之現實需求，併例行
      性當然有鑑定之必要者，例如毒品之種類與成分、尿液之
      毒品反應，或者槍彈有無殺傷力等鑑定，基於檢察一體原
      則，得由該管檢察長對於轄區內之案件，以事前概括選任
      鑑定人或囑託鑑定機關、團體之方式，俾便轄區內之司法
      警察官、司法警察對於調查中之此類案件，得即時送請先
      前已選任之鑑定人或囑託之鑑定機關、團體實施鑑定，以
      求時效（法務部九十二年九月一日法檢字第０九二００三
      五０八三號函參照，刊載於法務部公報第三一二期）。此
      種由檢察機關概括選任鑑定人或概括囑託鑑定機關、團體
      ，再轉知司法警察官、司法警察於調查犯罪時參考辦理之
      作為，法無明文禁止，係為因應現行刑事訴訟法增訂傳聞
      法則及其例外規定之實務運作而為。而毒品種類、成分之
      鑑定，其中海洛因等第一級毒品部分，因有全國一致性，
      係概括囑託調查局負責鑑定，並由司法警察官、司法警察
      於獲案後即將所查扣之第一級毒品拍照、包裝、封緘及黏
      貼獲案毒品電腦管制條碼逕送調查局為鑑定，由該局輸入
      電腦，全程管制、集中保管送鑑毒品，而僅檢送鑑定通知
      書予送鑑機關。凡此，為本院辦案職務上所已知之事實。
      此種由司法警察官、司法警察依檢察官所概括選任之鑑定
      人或囑託鑑定機關、團體所為之鑑定結果，與檢察官選任
      或囑託為鑑定者，性質上並無差異，同具有證據能力（最
      高法院九十六年度臺上字第二八六０號判決要旨參照）。
      查本件扣案之被告購入後，販賣予證人梁銀珊吸食所餘之
      含毒品愷他命成分之白色結晶一小包，係經查獲之司法警
      察先行拍照存證，再依上開程序規定送由行政院衛生署草
      屯療養院為鑑定，則該院出具之九十九年四月十九日草療
      鑑字第０九九０四０００一七號行政院衛生署草屯療養院
      鑑定書（見原審卷第五八頁），揆諸前揭說明，自屬「法
      律規定」得為證據者，亦有證據能力。
二、認定犯罪事實所憑之證據及理由：
（一）上揭如附表一至附表六所示之犯罪事實，業據被告於偵查
      及原審及本院審理時均供認不諱，核與同案共犯劉宛柔先
      後於警詢與偵查中證述之情節大致相符（見警卷第四五頁
      至第五十頁、第六二頁至第六三頁，偵字第八０四八號卷
      第四八頁至第四九頁）。另證人洪偉順、蔡棋融與梁銀珊
      亦先後於警詢及偵查中證述其等確有分別以門號0000
      000000號（證人洪偉順所持用）、0000000
      000號（證人蔡棋融所使用）0000000000號
      （證人梁銀珊所持用）之行動電話，各自與被告或同案共
      犯劉宛柔所持用之門號0000000000號、000
      0000000號行動電話聯繫約定購買第三級毒品愷他
      命或第二級毒品MDMA之事宜，嗣即先後於如附表一至六所
      示之時地，向被告（或同時向同案共犯劉宛柔）各購得如
      附表一至六所示價量之毒品愷他命（或毒品MDMA）施用等
      語綦詳（見警卷第六四頁至第七一頁、第九三頁至第九六
      頁、第一一二頁至第一一四頁反面，偵字第八０四八號卷
      第十五頁至第十六頁、第三八頁至第四十頁），核與被告
      之供述內容差相吻合。此外，並有被告或同案共犯劉宛柔
      所各自持用之門號0000000000號、00000
      00000號行動電話各一支扣案可資作證。
（二）本案再觀諸被告或同案共犯劉宛柔分別與證人洪偉順、蔡
      棋融、梁銀珊間之通話聯繫內容略有：「嗯，二一，啊我
      自己想要拿二，拿上二。」、「兩顆喔」、「我自己想要
      再拿兩顆啦」、「那你就要上面就好了。」、「我要上面
      就好了，我要兩顆，那總共就是四顆嘛！」、「四一嘛！
      」、「上次那個呀！」、「花蓮看海豚那個呀！」等語，
      此亦有金門查緝隊通訊監察作業譯文摘要報告書在卷可參
      （見警卷第七七頁至第七八頁、第九七頁），渠等間通聯
      之內容已多次提到現金交易與交易之數量，並屢屢使用社
      會上販毒者慣常術語「上面」（本院按：亦即相對於指涉
      第三級毒品愷他命之下面的「褲子」，故用「上面」暗指
      第二級毒品MDMA）、「海豚」（指愷他命），以暗語聯絡
      第二級毒品MDMA或第三級愷他命而聯絡販賣與買受事宜。
      而扣案之白色結晶一小包，被告於原審審理時供稱：係其
      購入後，販售予證人梁銀珊吸食後所餘之毒品等語，經鑑
      驗後既確實含有第三級毒品愷他命之成分（驗餘淨重為三
      點八０五五公克），復有前開行政院衛生署草屯療養院九
      十九年四月十九日草療鑑字第０九九０四０００一七號鑑
      定書存卷足稽（見原審卷第五八頁）。是被告於本案所為
      前揭自白，核與客觀事實相符，堪予採信。
（三）再查販賣毒品係違法行為，非可公然為之，而第二級毒品
      MDMA、第三級毒品愷他命亦無公定價格，係可任意分裝增
      減分量，且每次買賣之價格、數量，亦隨時依雙方之關係
      深淺、資力、需求量、對行情之認知、來源是否充裕、查
      緝是否嚴緊、購買者被查獲時供述購買對象之可能風險之
      評估等因素，而異其標準，機動調整，非可一概論之。則
      販賣之利得，除非經行為人詳細供出各次所販賣毒品之進
      價及售價，且數量俱臻明確外，實難察得其交易實情；然
      販賣者從價差或量差中牟利，方式雖異，惟其販賣行為在
      意圖營利則屬同一。是以因第二級毒品MDMA、第三級毒品
      愷他命量微價高，販賣者率有暴利可圖，茍非意圖販賣營
      利，一般人焉有可能甘冒重度刑責而販賣，從而，雖被告
      於本件因未能明晰記憶而無法詳述其賣出毒品時所確實賺
      取之差價，惟依前述合理之推論，被告販入轉出毒品愷他
      命或MDMA之時，當皆有意圖營利之犯意，自亦足認定。
（四）綜上所述，本案事證已臻明確，被告如附表一至附表四所
      示之販售毒品愷他命予證人洪偉順、如附表五所示之販售
      毒品愷他命予證人蔡棋融、如附表六所示之販售第二級毒
      品愷他命、第三級毒品MDMA予證人梁銀珊之犯行，均洵堪
      認定。
三、論罪科刑之理由：
（一）新舊法比較適用部分：被告為附表一所示之行為後，毒品
      危害防制條例第四條第三項、第十七條業經總統於九十八
      年五月二十日公布修正，並自同年五月二十二日施行〔按
      法規之制定與法規之修正，如有特定生效日之必要者，依
      中央法規標準法第十五條或第二十條第二項準用第十四條
      之規定，應分別特定其施行日期。法規制定或前次修正基
      於特殊因素所特定之施行日期，並不適用於日後修正或再
      次修正之條文。又法律之制定或修正，若未明定施行日期
      者，中央法規標準法雖未規定應自何時生效，然法律既經
      制定或修正並經總統公布，自應依一般原則，自公布日起
      算至第三日發生效力。至於九十二年七月九日修正公布之
      毒品危害防制條例第三十六條規定：「本條例自公布後六
      個月施行。」其立法理由係謂：「依修正草案第二條第三
      項規定，法務部需會同衛生署成立審議委員會每三個月定
      期檢討調整毒品之分級及品項，而本次新增第四級毒品，
      有需要在新法施行前先經該審議會檢討後再調整公布，爰
      預留六個月緩衝期，以利處理。依本條例新修正之規定，
      有必要再訂定相關子法及修正相關法規，以配合本條例之
      施行，故亦有需要預留適當緩衝期，以利訂頒相關子法及
      相關法規之配合修正。」故該條規定，顯係因應該次修正
      之需，始預留適當之緩衝期。與本次之修正並未定有施行
      日期之特別規定，且亦未明示係基於何特殊因素而修正，
      自並不能適用九十二年七月六日修正公布之毒品危害防制
      條例第三十六條自公布後六個月施行之規定（司法院九十
      八年六月二十九日院臺廳刑一字第０九八００一四六四三
      號函參照）〕。按行為後法律有變更時，適用行為時之法
      律，但行為後之法律有利於行為人時，適用最有利於行為
      人之法律，刑法第二條第一項已定有明文。而為新舊法之
      比較適用時，應就罪刑有關之共犯、未遂犯、想像競合犯
      、牽連犯、連續犯、結合犯，以及累犯加重、自首減輕暨
      其他法定加減原因（如身分加減）與加減例等一切情形，
      綜其全部罪刑之結果而為比較。乃因各該規定皆涉及犯罪
      之態樣、階段、罪數、法定刑得或應否加、減暨加減之幅
      度，影響及法定刑或處斷刑之範圍，各該罪刑規定須經綜
      合考量整體適用後，方能據以限定法定刑或處斷刑之範圍
      ，於該範圍內為一定刑之宣告。是宣告刑雖屬單一之結論
      ，實係經綜合考量整體適用各相關罪刑規定之所得。宣告
      刑所據以決定之各相關罪刑規定，如具有適用上之依附及
      相互關聯之特性，須同其新舊法之適用（最高法院九十六
      年度臺上字第七五四二號刑事判決意旨參照）。茲依照刑
      法第二條第一項之規定，綜合比較新、舊毒品危害防制條
      例第四條第三項、第十七條之適用如下：
  １、毒品危害防制條例第四條第三項修正前規定「製造、運輸
      、販賣第三級毒品者，處五年以上有期徒刑，得併科新臺
      幣五百萬元以下罰金」；修正後之第四條第三項規定「製
      造、運輸、販賣第三級毒品者，處五年以上有期徒刑，得
      併科新臺幣七百萬元以下罰金」，修正後之條文，將併科
      罰金之數額提高，經比較結果，對被告並非有利，應適用
      修正前之同條例第四條第三項規定。
  ２、修正前毒品危害防制條例第十七條規定：「犯第四條第一
      項至第四項、第五條第一項至第四項前段、第六條第一項
      至第四項、第七條第一項至第四項、第八條第一項至第四
      項、第十條或第十一條第一項、第二項之罪，供出毒品來
      源，因而破獲者，得減輕其刑。」；修正後毒品危害防制
      條例第十七條則規定：「犯第四條至第八條、第十條或第
      十一條之罪，供出毒品來源，因而查獲其他正犯或共犯者
      ，減輕或免除其刑。犯第四條至第八條之罪於偵查及審判
      中均自白者，減輕其刑」。修正前毒品危害防治條例第十
      七條條文規定必須因而破獲上游毒品供應者，始得減輕其
      刑，且僅得減輕其刑，其適用之條件較嚴；而修正後第一
      項規定適用之條件較寬，且就刑罰部分規定為必減或得免
      ，復增列第二項關於於偵查及審判中均自白者減輕其刑之
      規定，此新修正之規定，顯已影響行為人刑罰之法律效果
      ，自屬法律有變更。經比較新、舊法結果，以修正後規定
      較有利於被告，應適用修正後毒品危害防制條例第十七條
      規定。
  ３、經綜合全部罪刑之結果而為比較，本案被告所犯如附表一
      所示之販賣第三級毒品罪，被告於警詢時即供出毒品來源
      ，並經員警因而查獲其購毒之上游，且移由檢察官為進一
      步偵辦（詳後述）；另被告且於偵訊及原審、本院審理時
      均自白本案此部分販賣第三級毒品愷他命之犯行，被告所
      為如附表一所示罪行，按照修正後之法律規定，因得遞減
      輕其刑，顯較修正前有利於被告，依刑法第二條第一項但
      書之規定，自應一體適用修正後即裁判時之現行毒品危害
      防制條例第四條第三項、第十七條之規定。
（二）按MDMA與愷他命分別係屬毒品危害防制條例第二條第二項
      第二款、第三款所指之第二級與第三級毒品，任何人非經
      許可，不得販賣、持有，是核被告就如附表一至附表五所
      示犯行所為，均係犯毒品危害防制條例第四條第三項之販
      賣第三級毒品罪；被告就如附表六所示犯行所為，則係犯
      毒品危害防制條例第四條第二項、第三項之販賣第二級與
      第三級毒品罪。被告販賣前持有第二級毒品MDMA之低度行
      為，應為其所觸犯之販賣第二級毒品MDMA之高度行為所吸
      收，不另論罪。至被告於本案各次所販賣第三級毒品愷他
      命罪行，因均無積極事證足資認定被告各該次販賣前持有
      之第三級毒品愷他命之數量已達現行毒品危害防制條例第
      十一條第五項規定處罰持有第三級毒品之純質淨重達二十
      公克以上之標準，被告持有第三級毒品愷他命非屬刑事犯
      罪，即無不另論罪之問題，無需論述其犯罪之吸收關係，
      併予敘明。
（三）被告與同案共犯劉宛柔間，就如附表六所示販賣第二級毒
      品MDMA與第三級毒品愷他命之犯行，彼此間俱有犯意之聯
      絡與行為之分擔，其二人就此等部分既共同實行犯罪之行
      為，自應就此部分論以共同正犯。又被告就如附表六所示
      之犯行，係以一販賣行為同時販售第二級毒品MDMA及第三
      級毒品愷他命予證人梁銀珊，其係一行為觸犯數罪名，構
      成刑法之想像競合犯，此部分應依刑法第五十五條之規定
      ，從一重以販賣第二級毒品罪處斷。
（四）另刑法於九十四年二月二日修正公布，刪除第五十六條所
      定連續犯之規定，並自九十五年七月一日施行；而基於概
      括之犯意，連續數販賣與轉讓毒品或禁藥之行為，於刑法
      修正刪除連續犯規定之前，均依連續犯論以一罪。此次刑
      法第五十六條修正理由之說明，謂「對繼續犯同一罪名之
      罪者，均適用連續犯之規定論處，不無鼓勵犯罪之嫌，亦
      使國家刑罰權之行使發生不合理之現象」、「基於連續犯
      原為數罪之本質及刑罰公平原則之考量，爰刪除有關連續
      犯之規定」等語，即係將本應各自獨立評價之數罪，回歸
      本來就應賦予複數法律效果之原貌。而觀諸毒品危害防制
      條例或藥事法所定之販賣與轉讓毒品或禁藥罪之構成要件
      文義，尚無從認定立法者本即預定該犯罪之本質，必有數
      個同種類行為而反覆實行之集合犯行，故販賣與轉讓毒品
      或禁藥罪，難認係集合犯。因此，就刑法修正施行後多次
      販賣與轉讓毒品或禁藥之犯行，採一罪一罰，始符合立法
      本旨。本案被告所為如附表一至附表六所示之販賣第三級
      、第二級毒品等犯行，犯罪時間均係於刑法修正刪除連續
      犯規定之後所為，且各次犯行比次間截然可分，依照上開
      說明，應以一罪一罰予以獨立評價；是被告所為前揭六次
      犯行，其犯意均屬各別，行為亦互殊可分，應予以分論併
      罰之。
（五）臺灣臺中地方法院檢察署九十九年度偵字第九四五０號移
      送併案審理之被告販賣第二級、第三級毒品之犯罪事實，
      因與本案如附表一至附表六所示經起訴並論罪之被告販賣
      第二級毒品MDMA或第三級毒品愷他命部分，屬同一之事實
      ，為事實上同一之案件，則併案部分之犯罪事實屬原起訴
      範圍，本院自得審理，附此敘明。
（六）按修正後毒品危害防制條例第十七條規定：「犯第四條至
      第八條、第十條或第十一條之罪，供出毒品來源，因而查
      獲其他正犯或共犯者，減輕或免除其刑。犯第四條至第八
      條之罪於偵查及審判中均自白者，減輕其刑。」，其立法
      用意旨在鼓勵被告供出其所製造、運輸、販賣或持有之毒
      品來源，俾追究出該毒品之前手，以澈底清除毒品氾濫，
      故所謂「供出毒品來源」係指具體供出上游之毒品來源，
      以防止毒品之蔓延而言，且依此規定，被告於偵查中及審
      判中均自白者，方得減輕其刑，如僅審理中自白者，而於
      偵查中未自白者，亦不符合減輕其刑之要件；又所謂自白
      ，乃犯罪嫌疑人或被告對自己犯罪事實之全部或一部為肯
      定之供述之謂，其供述之方式不以主動陳述犯罪事實之全
      部或一部為限，即使在偵查或審判中，於接受有偵查犯罪
      或審判職務之公務員就其涉及之犯罪事實訊問時，被動為
      承認該犯罪事實之意思表示者，亦不失為自白（見最高法
      院九十七年度臺上字第二一一九號判決意旨參照）。另按
      刑法第七十一條第二項規定「有二種以上之減輕者，先依
      較少之數減輕之」，另同法第六十六條規定「有期徒刑、
      拘役、罰金減輕者，減輕其刑至二分之一。但同時有免除
      其刑之規定者，其減輕得減至三分之二」。原判決認定被
      告有修正後毒品危害防制條例第十七條第一項「犯第四條
      至第八條、第十條或第十一條之罪，供出毒品來源，因而
      查獲其他正犯或共犯者，減輕或免除其刑。」及第二項「
      犯第四條至第八條之罪於偵查及審判中均自白者，減輕其
      刑。」之減輕原因，則依據刑法第七十一條第二項規定，
      當先依毒品危害防制條例第十七條第二項減輕其刑，再依
      同條例第十七條第一項遞減其刑。準此：
  １、被告對於本案如附表一至附表六所示之先後販賣第三級毒
      品愷他命或第二級毒品MDMA予證人洪偉順、蔡棋融或梁銀
      珊之犯罪事實，業於偵查中及原審、本院審理時均自白不
      諱，已如前述，就其於本案所犯各罪均符合修正後毒品危
      害防制條例第十七條第二項之規定，自應就被告所犯上揭
      全數犯行，俱予依法減輕其刑。
  ２、被告為警查獲後，於警詢及偵查中即已具體指明其所販售
      之第二級毒品MDMA與第三級毒品愷他命，係由其撥打門號
      0000000000號或門號0000000000號
      行動電話，向真實姓名、年籍均不詳，綽號「朱朱」與「
      阿彰」之人所購得（見警卷第九頁至第十頁，偵字第八０
      四八號卷第四六頁），員警乃由檢察官之指揮據以進一步
      為追查，發現前揭行動電話係由甲○○、廖均偉與吳俊郎
      所輪流持用，員警即以甲○○、廖均偉與吳俊郎三人涉有
      共同販賣毒品罪嫌，移送臺灣臺中地方法院檢察署以九十
      九年度偵字第一０六二三號為後續之偵查，此已經調取甲
      ○○之臺灣高等法院被告前案紀錄表查閱屬實（見原審卷
      第五七頁、本院卷第三一頁至第三四頁），並經行政院海
      岸巡防署海岸巡防總局中部地區巡防局以九十九年五月七
      日金門機字第０九九０００五七０一號函檢附查獲甲○○
      、吳俊郎等人販毒案刑案移送書及訊問筆錄存卷足稽（見
      原審卷第十五頁至第四五頁），被告且於原審審理時供陳
      其於本案六次販賣第二級毒品MDMA或第三級毒品愷他命犯
      行，毒品提供者均為甲○○，亦即均係向甲○○所購買（
      見原審卷第七三頁），其既就所販售之毒品MDMA與愷他命
      供出來源為購自犯嫌甲○○，並使偵查機關因而查獲前開
      犯嫌甲○○等人販賣第二級毒品MDMA與第三級毒品愷他命
      予被告之罪嫌，被告所為自皆符合修正後毒品危害防制條
      例第十七條第一項之規定，應就其於本案所犯販賣第三級
      與第二級毒品罪行俱減輕其刑，並因同時有免除其刑之規
      定，其減輕得減至三分之二，並遞減輕之。
（七）原審認為被告如附表一至六所示部分之罪證明確，予以論
      罪科刑，固非無見，惟(1)偵查犯罪機關依法定程序監聽之
      錄音內容，始屬調查犯罪所得之證據，依據監聽錄音結果
      予以翻譯而製作之通訊監察譯文，乃該監聽錄音內容之顯
      示，此為學理上所稱之派生證據，屬於文書證據之一種。
      而文書由公務員製作者，應記載製作之年、月、日及其所
      屬機關，由製作人簽名，刑事訴訟法第三十九條定有明文
      。原判決理由引用被告、同案共犯劉宛柔所有門號000
      0000000號、0000000000號之通訊監察
      譯文，作為認定被告有如附表一至附表六所述販賣毒品行
      為之證據。然依所引卷附通訊監察譯文表影本所示，該譯
      文表並未記載製作日期，亦未經製作人在其上簽名，與法
      律規定之程式已有未合，原判決未令實際制作譯文之司法
      警察補正，且未說明得以使用之理由，遽採該通訊監察譯
      文表資為不利於被告之部分依據，難認為適法。(2)按宣告
      緩刑，應就被告有無再犯之虞，及能否由於刑罰之宣告而
      策其自新等，加以審酌。次按刑事被告如何量定其刑及是
      否宣告緩刑，為求個案裁判之妥當性，法律固賦與法官裁
      量權，但此項裁量權之行使，並非得以任意或自由為之，
      仍應受一般法律原則之拘束，即必須符合所適用法律授權
      之目的，並受法律秩序之理念、法律感情及慣例等所規範
      ，若故意失出，尤其是違反比例原則、平等原則時，得認
      係濫用裁量權而為違法。原審雖認為「被告前未曾因故意
      犯罪受有期徒刑以上刑之宣告，此有前揭臺灣高等法院被
      告前案紀錄表與臺灣高等法院前案案件與異動查證作業資
      料可查，其為本件犯罪固值非難；然被告因年少識淺，僅
      一時未能深思熟慮，復對國家重典認識不夠深切，相關法
      律知識有所欠缺不足，才導致犯此重罪；但其於本件之犯
      罪情節尚未臻至重，業如前述，其程度未至無可原宥之地
      步，被告尚有經循循善誘以導正其性格，養成崇法觀念之
      空間，若於被告尚屬年少之際，即令其身繫囹圄，恐有受
      監獄其他受刑人不良教示之負面影響，而反致變本加厲之
      虞，本院綜合上述情狀，認被告經此偵審程序及有期徒刑
      之宣告後，應能知所警惕而信無再犯之虞，因認前揭對被
      告所宣告之刑，應以暫不執行為適當，爰併予宣告緩刑五
      年，用啟自新；惟被告所犯畢竟仍屬重罪，其守法觀念亦
      顯有不足，為使其於緩刑期間內，能深知戒惕，避免緩刑
      之宣告遭撤銷，且導正其行為與法治之觀念，爰併宣告其
      於緩刑期間內，向指定之公益團體、地方自治團體或社區
      ，提供二百四十小時之義務勞務，並依刑法第九十三條第
      一項第二款之規定，諭知被告應於緩刑期間付保護管束。
      」云云（見原審判決第十七至十八頁）。然本院衡諸販賣
      第二、三級毒品，立法當初即已衡量其之罪質惡性重大、
      嚴重殘害國民健康、對社會治安影響深遠，故徒刑部分分
      別規範得處「無期徒刑或七年以上有期徒刑」、「五年以
      上有期徒刑」乃刑責甚重之罪行，而販賣毒品會科以重刑
      ，近年來在政府致力宣導下已廣為大眾所周知，難認被告
      對國家重典認識不夠深切，相關法律知識有所欠缺不足。
      且被告行為時已成年，學歷為國中畢業，從事廟會陣頭工
      作等情，據被告於警詢時供述明白（見警卷第七頁），是
      其已有基本學歷及相當社會經驗，亦不足認為其年少識淺
      。再者，本案被告販賣之對象達三人、次數多達六次，且
      期間自九十七年十二月間至九十九年二月十四日止，長達
      一年有餘，其反覆從事販賣毒品行為，原審認為被告僅一
      時未能深思熟慮云云，即與客觀事實不符。被告雖於法院
      審理時坦認犯行不諱，但斟酌販賣第一、二級毒品罪之罪
      質惡性、被告之年齡、社會經歷、犯罪對象、次數、期間
      ，再參酌緩刑制度係為促使惡性輕微之被告或偶發犯、初
      犯改過自新而設之立法理由，本院認為被告並無以暫不執
      行為適當之情形，乃原判決未詳予究明，遽而宣告緩刑五
      年，緩刑期內付保護管束，並應提供二百四十小時之義務
      勞務，即有未洽。檢察官就前述(2)部分之上訴，為有理由
      ，且原審判決亦有上開(1)部分可議之處，即屬無可維持，
      自應由本院予以撤銷改判。
（八）爰審酌被告前無犯罪紀錄，有被告之臺灣高等法院前案紀
      錄表一份在卷可憑，其之素行尚佳，然其不思以正當途徑
      掙取金錢，欲藉販賣第二級毒品MDMA或第三級愷他命以營
      利之犯罪目的、動機應嚴予譴責，且其販賣第二級毒品
      MDMA、第三級毒品愷他命，均足以使購買或受讓施用者導
      致生理及心理毒害，形成生理成癮性及心理依賴性，戕害
      國民身心健康，危害社會治安，惟衡酌被告於本件販賣第
      二級毒品MDMA或第三級毒品愷他命之數量與所得尚非至鉅
      ，被告就所犯本案罪行始終坦陳不諱，並且供出毒品來源
      ，足見其有悔意之犯罪後態度等一切情狀，分別量處如主
      文（含附表一至六）所示之刑，並定其應執行。公訴人雖
      於原審審理時對被告具體求處定應執行刑有期徒刑九年以
      上之重刑云云，但被告於本案因有前述供出毒品來源，因
      而查獲其他正犯或共犯，暨於偵查及審判中均自白犯罪等
      情形，依法應遞予減輕其刑，被告於本案犯罪之情節未臻
      鉅大，是本院認對被告處予如主文所示定應執行刑之刑罰
      ，已足收懲儆之效，檢察官於原審審理時對被告具體求刑
      之刑度範圍稍嫌過重。
（九）另按有犯罪之習慣或因遊蕩或懶惰成習而犯罪者，於刑之
      執行前，令入勞動場所，強制工作，刑法第九十條第一項
      固定有明文。然保安處分係針對受處分人將來之危險性所
      為之處置，以達教化、治療之目的，為刑罰之補充制度。
      我國現行刑法採刑罰與保安處分雙軌制，係在維持行為責
      任之刑罰原則下，為協助行為人再社會化之功能，以及改
      善行為人潛在之危險性格，期能達成根治犯罪原因、預防
      犯罪之特別目的。是保安處分中之強制工作，旨在對欠缺
      正確工作觀念或無正常工作因而習慣犯罪者，強制其從事
      勞動，學習一技之長及正確之謀生觀念，使其日後重返社
      會，能適應社會生活。刑法第九十條第一項規定對於「有
      犯罪之習慣或因遊蕩或懶惰成習而犯罪者」之宣付強制工
      作處分，即係本於保安處分應受比例原則之規範，使保安
      處分之宣告，與行為人所為行為之嚴重性、行為人所表現
      之危險性及對於行為人未來行為之期待性相當之意旨而制
      定，由法院視行為人之危險性格，決定應否令入勞動處所
      強制工作，以達預防之目的。所謂「有犯罪之習慣」則指
      對於犯罪以為日常之惰性行為，乃一種犯罪之習性，至所
      犯之罪名為何，是否同一，則非所問；而行為人是否構成
      累犯，尤非決定其是否有犯罪習慣之唯一標準（最高法院
      九十五年度臺上字第六四四六號判決意旨資照）。本案公
      訴人雖於原審審理時依起訴意旨所載請求一併對被告宣告
      於刑之執行前令入勞動場所強制工作；然刑法上之習慣犯
      ，必須有具體之事實，足資證明行為人有犯罪之惡習及慣
      行，始有習慣犯規定之適用，且有犯罪習慣者係指對於犯
      罪已為日常之惰性行為，習慣犯係視犯罪為一種習性。本
      件姑且不論起訴書對如何認定被告有犯罪之習慣或因遊蕩
      或懶惰成習而犯罪，始終未置一詞論述其緣由，且被告除
      本件外，前並無不法犯罪之前科紀錄，有其臺灣高等法院
      被告前案紀錄表與臺灣高等法院前案案件與異動查證作業
      資料存卷可按，故尚難僅據此逕認被告對於犯罪已為日常
      之惰性行為或因游蕩或懶惰成習而犯罪，故本院認尚無宣
      告於刑之執行前，令被告入勞動場所為強制工作之必要，
      亦併此敘明之。
（十）沒收部分：
  １、按施用或持有第三、四級毒品，因其可罰性較低，九十八
      年五月二十日修正前之毒品危害防制條例乃予除罪化（修
      正後就持有第三級毒品純質淨重二十公克以上者，已制定
      刑罰）；惟鑑於第三級毒品係管制藥品，特於同條例第十
      一條之一明定無正當理由，不得擅自持有；第十八條第一
      項後段復規定查獲之第三、四級毒品，無正當理由而擅自
      持有者，沒入銷燬之。從而，依同條例第十八條第一項後
      段應沒入銷燬之毒品，應係專指查獲之施用、持有第三級
      毒品而言；倘係因販賣而經查獲之第三級毒品，既屬同條
      例第四條第三項明文規定應處罰之犯罪行為，即非該條項
      應沒入銷燬之範圍。又毒品危害防制條例第十九條第一項
      所定「供犯罪所用或因犯罪所得之物」，係指犯同條例第
      四條至第九條、第十二條、第十三條或第十四條第一項、
      第二項之罪所用或所得之物，不包括毒品本身在內，自不
      得為第三級毒品之沒收依據，亦即犯同條例第四條第三項
      之販賣第三級毒品罪，其供犯罪所用之物，當指「供販賣
      第三級毒品所用之物」而言，第三級毒品本身為販賣之標
      的，為遂行販賣該毒品使用之物，始屬「供犯罪（犯第四
      條第三項之販賣第三級毒品罪）所用之物」，其理至明。
      同條例對於因販賣而查獲之第三級毒品之沒收，並無特別
      規定，如其行為已構成犯罪，則該毒品即屬不受法律保護
      之違禁物，應回歸刑法之適用，依刑法第三十八條第一項
      第一款之規定沒收之（最高法院九十九年度臺上字第三三
      八號、九十八年度臺上字第五六０一號判決意旨參照）。
      另按以營利為目的販入毒品，經多次販賣後，持有剩餘毒
      品被查獲，其各次販賣毒品行為，固應併合處罰。惟該持
      有剩餘毒品之低度行為，應僅為最後一次販賣毒品之高度
      行為所吸收，不另論罪。則就該查獲之剩餘毒品，祇能於
      最後一次之販賣毒品罪宣告沒收銷燬，不得於各次販賣毒
      品罪均宣告沒收銷燬（最高法院九十七年度臺上字第三二
      五八號判決要旨參看）。本案員警於被告位在臺中縣大里
      市○○街○段五四巷二一號居住處所扣得之白色結晶體一
      小包（驗餘淨重為三點八０五五公克），經鑑驗後既含毒
      品愷他命成分，已見前述，且係被告購入後販售予證人梁
      銀珊施用後所餘，業經被告於原審審理時供承在卷（見原
      審卷第七二頁反面）及經本院認定如前，依上揭說明，爰
      依刑法第三十八條第一項第一款之規定，併於被告如附表
      六所示罪行之主文項下為沒收之諭知。再上開第三級毒品
      愷他命之外包裝，雖非屬違禁物，但因直接與該內容之毒
      品接觸，包裝與內含極微量之毒品愷他命已合而為一，無
      從完全析離，應整體視為違禁物，爰併依刑法第三十八條
      第一項第一款規定宣告沒收（毒品或禁藥於鑑定機關為鑑
      定時，無論以何種方式刮取分離秤重，其包裝袋均仍會有
      極微量毒品或禁藥殘留，業經法務部調查局於九十三年三
      月十九日以調科壹字第０九三００一一三０六０號函覆臺
      灣高雄地方法院在案）。至因為鑑識而已耗損用罄之毒品
      愷他命，既已滅失而不復存在，自毋庸併同諭知沒收。
  ２、另按共同正犯因相互間利用他人之行為，以遂行其犯意之
      實現，本於責任共同之原則，有關沒收部分，對於共犯間
      供犯罪所用之物，自均應為沒收之諭知。又毒品危害防制
      條例第十九條第一項固規定「犯第四條至第九條、第十二
      條、第十三條或第十四條第一項、第二項之罪者，其供犯
      罪所用或因犯罪所得之財物，均沒收之，如全部或一部不
      能沒收時，追徵其價額或以其財產抵償之」。但共同正犯
      之犯罪所得為新臺幣時，因係合併計算，且於全部或一部
      不能沒收時，以其財產抵償之，為避免執行時發生重複沒
      收、抵償之情形，故各共同正犯之間係採連帶沒收主義，
      於裁判時僅諭知連帶沒收，不得就全體共同正犯之總所得
      對各該共同正犯分別重複諭知沒收；此與罰金刑應分別諭
      知、分別執行者不同（最高法院九十五年度臺上字第九二
      五號、九十四年度臺上字第七四二一號判決要旨參照）。
      另按毒品危害防制條例第十九條第一項規定，犯販賣毒品
      罪者，其供犯罪所用及犯罪所得之財物均沒收之，係採義
      務沒收主義。故販賣毒品所得之對價，不問其中成本若干
      ，利潤多少，均應全部諭知沒收，貫徹政府查禁煙毒之決
      心，以符立法本旨（最高法院九十一年度臺上字第二四
      一九號判決意旨參照）。本案被告單獨販售毒品愷他命予
      證人洪偉順、蔡棋融，或與同案共犯劉宛柔共同販賣毒品
      MDMA與愷他命予證人梁銀珊之所得，各如附表所示，雖俱
      未扣案，然既為被告單獨或與同案共犯劉宛柔共同販賣毒
      品所得之財物，自應依毒品危害防制條例第十九條第一項
      之規定分別宣告沒收（即附表一至五被告單獨犯時）或連
      帶沒收（即附表六所示被告與同案共犯劉宛柔共同觸法時
      ），並各諭知如全部或一部不能沒收時，以被告之財產抵
      償（即附表一至五被告單獨犯時）或以被告與同案共犯劉
      宛柔之財產連帶抵償之（即附表六所示被告與同案共犯劉
      宛柔共同觸法之時）。
  ３、又扣案內插置有門號0000000000號SIM卡之行
      動電話一支，係供被告與購買毒品愷他命施用之證人洪偉
      順、蔡棋融聯繫毒品愷他命交易所用之物，且為被告所持
      用；另扣案內含號碼0000000000號SIM卡之行
      動電話一支，則係供同案共犯劉宛柔與購買毒品MDMA及愷
      他命施用之證人梁銀珊聯繫毒品交易所用之物，且為同案
      共犯劉宛柔所持用，已經被告供承在案（見原審卷第七二
      頁反面）。而行動電話之SIM卡，係電信公司交予客戶使
      用，該門號期滿或退租時，電信公司僅須將原卡片所設定
      之資料由該公司之行動電話系統中消除，卡片並非由客戶
      所借用，亦無約滿或儲值額度用罄後應予回收之機制，此
      為公眾週知之現今行動電話使用交易之常態，則依循現今
      交易型態，該二支行動電話SIM卡係分別由被告與同案共
      犯劉宛柔申請取得一節，有行動電話門號申請人資料一份
      在卷可憑（見本院卷第三五頁），即應將其所有權各自歸
      屬於被告及同案共犯劉宛柔，且依毒品危害防制條例第十
      九條第一項規定，於各該科刑主文項下併為沒收之宣告。
      並因此等分別內含門號0000000000號、000
      0000000號SIM卡之行動電話各一支，迄至本院裁
      判時仍扣案中，要無全部或一部不能沒收之情形，爰均不
      另諭知「如全部或一部不能沒收時，追徵其價額」。
  ４、末按沒收為從刑之一種，依主從不可分原則，應附隨於主
      刑而同時宣告之，除有罪、免刑等判決，於裁判時併宣告
      外，如諭知無罪之判決，既無主刑，從刑亦無所附麗，故
      案內之違禁物，應另依刑法第四十條但書，由檢察官聲請
      單獨宣告沒收（最高法院七十八年臺非字第七二號判例、
      八十九年度臺上字第八五一號判決、九十二年度臺上字第
      一四七二號判決意旨參照）。本案被告遭緝獲當天所另查
      扣未含任何毒品成分之白色粉末一大包（驗餘淨重三一點
      一八六一公克）、含微量毒品愷他命成分之白色粉末一小
      包（純度百分之二，驗餘淨重三點一零九一公克），係被
      告裝入大量洗衣粉以捉弄友人之用；扣案殘渣袋二包，係
      被告購入第三級毒品愷他命後，供吸食所餘，均核與被告
      本件販賣第二級毒品MDMA或第三級毒品愷他命犯行俱無直
      接關連性，本院自無從於本件就該等扣案物品併予宣告沒
      收銷燬或沒收之諭知。另扣案內裝置有門號000000
      0000號SIM卡之行動電話一支，亦查無具體事證得予
      認定係供被告本案販賣毒品MDMA或愷他命犯罪聯繫下游購
      毒者之用，核與其於本案之販賣毒品犯行同無任何具體關
      連，與刑法沒收要件既有未合，亦無從於本件併同為沒收
      之宣告，均附此敘明之。
據上論斷，應依刑事訴訟法第三百六十九條第一項前段、第三百
六十四條、第二百九十九條第一項前段，毒品危害防制條例第四
條第二項、第三項（修正後），第十七條第一項（修正後）、第
二項、第十九條第一項，刑法第十一條、第二條第一項但書、第
二十八條、第五十五條、第三十八條第一項第一款、第五十一條
第五款，判決如主文。
本案經檢察官乙○○到庭執行職務。
中    華    民    國    99    年    9     月    6     日
            刑事第十二庭  審判長法  官  康  應  龍
                                法  官  黃  家  慧
                                法  官  楊  真  明
以上正本證明與原本無異。
如不服本判決應於收受送達後10日內向本院提出上訴書狀，其未
敘述上訴理由者，並得於提起上訴後10日內向本院補提理由書狀
（均須按他造當事人之人數附繕本）「切勿逕送上級法院」。
                                書記官  李  淑  芬
中    華    民    國    99    年    9     月    6     日
附表一〔起訴書犯罪事實欄一、(一)〕：
┌─────┬──────┬────┬──────┬─────┬───────────┐
│ 交易時間 │  交易地點  │交易對象│  交易物品  │金額及數量│    交  易  方  式    │
├─────┼──────┼────┼──────┼─────┼───────────┤
│九十七年十│臺中縣大里市│ 洪偉順 │第三級毒品愷│一小包，新│洪偉順以門號０九二二三│
│二月間某日│大里橋附近之│        │他命        │臺幣三百元│三三八四九號行動電話與│
│          │隱蔽處      │        │            │之價量（精│被告所持用之號碼０九二│
│          │            │        │            │確之重量不│0000000號行動電│
│          │            │        │            │詳）      │話聯繫購買第三級毒品愷│
│          │            │        │            │          │他命之事宜，洪偉順於電│
│          │            │        │            │          │話中表明購毒之來意後，│
│          │            │        │            │          │被告即與之約定交易之時│
│          │            │        │            │          │間、地點、毒品種類及價│
│          │            │        │            │          │量後，依約前往約定之前│
│          │            │        │            │          │述地點交付毒品，並收取│
│          │            │        │            │          │交易毒品之價金。      │
├─────┴──────┴────┴──────┴─────┴───────────┤
│丙○○此部分犯罪所得總計：新臺幣三百元                                              │
├──────────────────────────────────────────┤
│【科刑】                                                                            │
│丙○○販賣第三級毒品，處有期徒刑拾壹月。扣案內裝置門號0000000000號SIM卡之 │
│行動電話壹支沒收之；販賣第三級毒品所得新臺幣佰元沒收之，如全部或一部不能沒收時，以│
│其財產抵償之。                                                                      │
└──────────────────────────────────────────┘
附表二〔起訴書犯罪事實欄一、(一)〕：
┌─────┬──────┬────┬──────┬─────┬───────────┐
│ 交易時間 │  交易地點  │交易對象│  交易物品  │金額及數量│    交  易  方  式    │
├─────┼──────┼────┼──────┼─────┼───────────┤
│九十八年八│臺中縣大里市│ 洪偉順 │第三級毒品愷│一小包，新│洪偉順以門號０九二二三│
│月間某日  │大里橋附近之│        │他命        │臺幣三百元│三三八四九號行動電話與│
│          │隱蔽處      │        │            │之價量（精│被告所持用之號碼０九二│
│          │            │        │            │確之重量不│0000000號行動電│
│          │            │        │            │詳）      │話聯繫購買第三級毒品愷│
│          │            │        │            │          │他命之事宜，洪偉順於電│
│          │            │        │            │          │話中表明購毒之來意後，│
│          │            │        │            │          │被告即與之約定交易之時│
│          │            │        │            │          │間、地點、毒品種類及價│
│          │            │        │            │          │量後，依約前往約定之前│
│          │            │        │            │          │述地點交付毒品，並收取│
│          │            │        │            │          │交易毒品之價金。      │
├─────┴──────┴────┴──────┴─────┴───────────┤
│丙○○此部分犯罪所得總計：新臺幣三百元                                              │
├──────────────────────────────────────────┤
│【科刑】                                                                            │
│丙○○販賣第三級毒品，處有期徒刑拾壹月。扣案內裝置門號0000000000號SIM卡之 │
│行動電話壹支沒收之；販賣第三級毒品所得新臺幣佰元沒收之，如全部或一部不能沒收時，以│
│其財產抵償之。                                                                      │
└──────────────────────────────────────────┘
附表三〔起訴書犯罪事實欄一、(一)〕：
┌─────┬──────┬────┬──────┬─────┬───────────┐
│ 交易時間 │  交易地點  │交易對象│  交易物品  │金額及數量│    交  易  方  式    │
├─────┼──────┼────┼──────┼─────┼───────────┤
│九十八年十│臺中縣大里市│ 洪偉順 │第三級毒品愷│一小包，新│洪偉順以門號０九二二三│
│月間某日  │大里橋附近之│        │他命        │臺幣三百元│三三八四九號行動電話與│
│          │隱蔽處      │        │            │之價量（精│被告所持用之號碼０九二│
│          │            │        │            │確之重量不│0000000號行動電│
│          │            │        │            │詳）      │話聯繫購買第三級毒品愷│
│          │            │        │            │          │他命之事宜，洪偉順於電│
│          │            │        │            │          │話中表明購毒之來意後，│
│          │            │        │            │          │被告即與之約定交易之時│
│          │            │        │            │          │間、地點、毒品種類及價│
│          │            │        │            │          │量後，依約前往約定之前│
│          │            │        │            │          │述地點交付毒品，並收取│
│          │            │        │            │          │交易毒品之價金。      │
├─────┴──────┴────┴──────┴─────┴───────────┤
│丙○○此部分犯罪所得總計：新臺幣三百元                                              │
├──────────────────────────────────────────┤
│【科刑】                                                                            │
│丙○○販賣第三級毒品，處有期徒刑拾壹月。扣案內裝置門號0000000000號SIM卡之 │
│行動電話壹支沒收之；販賣第三級毒品所得新臺幣佰元沒收之，如全部或一部不能沒收時，以│
│其財產抵償之。                                                                      │
└──────────────────────────────────────────┘
附表四〔起訴書犯罪事實欄一、(一)〕：
┌─────┬──────┬────┬──────┬─────┬───────────┐
│ 交易時間 │  交易地點  │交易對象│  交易物品  │金額及數量│    交  易  方  式    │
├─────┼──────┼────┼──────┼─────┼───────────┤
│九十八年十│臺中縣大里市│ 洪偉順 │第三級毒品愷│一小包，新│洪偉順以門號０九二二三│
│二月間某日│大里橋附近之│        │他命        │臺幣三百元│三三八四九號行動電話與│
│          │隱蔽處      │        │            │之價量（精│被告所持用之號碼０九二│
│          │            │        │            │確之重量不│0000000號行動電│
│          │            │        │            │詳）      │話聯繫購買第三級毒品愷│
│          │            │        │            │          │他命之事宜，洪偉順於電│
│          │            │        │            │          │話中表明購毒之來意後，│
│          │            │        │            │          │被告即與之約定交易之時│
│          │            │        │            │          │間、地點、毒品種類及價│
│          │            │        │            │          │量後，依約前往約定之前│
│          │            │        │            │          │述地點交付毒品，並收取│
│          │            │        │            │          │交易毒品之價金。      │
├─────┴──────┴────┴──────┴─────┴───────────┤
│丙○○此部分犯罪所得總計：新臺幣三百元                                              │
├──────────────────────────────────────────┤
│【科刑】                                                                            │
│丙○○販賣第三級毒品，處有期徒刑拾壹月。扣案內裝置門號0000000000號SIM卡之 │
│行動電話壹支沒收之；販賣第三級毒品所得新臺幣佰元沒收之，如全部或一部不能沒收時，以│
│其財產抵償之。                                                                      │
└──────────────────────────────────────────┘
附表五〔起訴書犯罪事實欄一、(二)〕：
┌─────┬──────┬────┬──────┬─────┬───────────┐
│ 交易時間 │  交易地點  │交易對象│  交易物品  │金額及數量│    交  易  方  式    │
├─────┼──────┼────┼──────┼─────┼───────────┤
│九十九年一│臺中縣大里市│ 蔡棋融 │第三級毒品愷│二小包，各│蔡棋融以門號０九八一九│
│月二十七日│上興街二段五│        │他命        │新臺幣三百│五三一四三號行動電話與│
│上午七時三│四巷二一號被│        │            │元，合計新│被告所持用之號碼０九二│
│十一分許  │告丙○○住處│        │            │臺幣六百元│00000000號行動│
│          │附近之隱蔽處│        │            │之價量（精│電話聯繫購買第三級毒品│
│          │            │        │            │確之重量不│愷他命之事宜，蔡棋融於│
│          │            │        │            │詳）      │電話中表明購毒之來意後│
│          │            │        │            │          │，被告即與之約定交易之│
│          │            │        │            │          │時間、地點、毒品種類及│
│          │            │        │            │          │價量後，依約前往約定之│
│          │            │        │            │          │前述地點交付毒品，並收│
│          │            │        │            │          │取交易毒品之價金。    │
├─────┴──────┴────┴──────┴─────┴───────────┤
│丙○○此部分犯罪所得總計：新臺幣六百元                                              │
├──────────────────────────────────────────┤
│【科刑】                                                                            │
│丙○○販賣第三級毒品，處有期徒刑壹年。扣案內裝置門號0000000000號SIM卡之行 │
│動電話壹支沒收之；販賣第三級毒品所得新臺幣陸佰元沒收之，如全部或一部不能沒收時，以其│
│財產抵償之。                                                                        │
└──────────────────────────────────────────┘
附表六〔起訴書犯罪事實欄一、(三)〕：
┌─────┬──────┬────┬──────┬─────┬───────────┐
│ 交易時間 │  交易地點  │交易對象│  交易物品  │金額及數量│    交  易  方  式    │
├─────┼──────┼────┼──────┼─────┼───────────┤
│九十九年二│臺中縣霧峰鄉│ 梁銀珊 │第二級毒品MD│MDMA藥丸四│梁銀珊以門號０九三八０│
│月十四日二│某全家便利商│        │MA與第三級毒│顆、愷他命│五二九一九號行動電話撥│
│十一時許  │店附近之隱蔽│        │品愷他命    │一小包，合│打同案共犯劉宛柔所持用│
│          │處          │        │            │計新臺幣一│之號碼00000000│
│          │            │        │            │千五百元之│一九號繫購買第二級毒品│
│          │            │        │            │價量（精確│MDMA與第三級毒品愷他命│
│          │            │        │            │之重量不詳│之事宜，約定交易之時間│
│          │            │        │            │）        │、地點、毒品種類及價量│
│          │            │        │            │          │後，由被告與劉宛柔共同│
│          │            │        │            │          │基於販賣之營利意圖，推│
│          │            │        │            │          │由劉宛柔依約前往約定之│
│          │            │        │            │          │前開地點交付毒品，並收│
│          │            │        │            │          │取交易毒品之價金。    │
├─────┴──────┴────┴──────┴─────┴───────────┤
│丙○○、劉宛柔此部分犯罪所得總計：新臺幣一千五百元                                  │
├──────────────────────────────────────────┤
│【科刑】                                                                            │
│丙○○共同販賣第二級毒品，處有期徒刑壹年伍月。扣案之含毒品愷他命成分之白色結晶壹小包│
│（含無法完全析離之包裝袋，驗餘淨重點捌零伍伍公克）、內裝置有門號00000000一│
│九號SIM卡之行動電話一支，均沒收之；販賣第二級、第三級毒品所得合計新臺幣壹仟伍佰元與 │
│共犯劉宛柔連帶沒收，如全部或一部不能沒收時，以其財產與共犯劉宛柔之財產連帶抵償之。  │
└──────────────────────────────────────────┘
附表七：
┌──┬─────────────────────┬────────────────┐
│編號│    扣  案  物  品  名  稱  及  數  量    │備                          註  │
├──┼─────────────────────┼────────────────┤
│ 一 │被告所購入供吸食用罄之毒品愷他命殘渣袋二小│供被告施用後所餘，與本案並無關聯│
│    │包                                        │，亦不併予越權為行政沒入        │
├──┼─────────────────────┼────────────────┤
│ 二 │被告所有未含毒品成分之白色粉末一大包（粉末│均由被告填充入洗衣粉，以為捉弄友│
│    │部分驗餘淨重31.1861公克），暨被告所購入供 │人之用，與本案並無關聯，不併為沒│
│    │吸食用罄，僅含少許毒品愷他命成分（純度2﹪ │收之諭知。                      │
│    │）之白色粉末一小包（粉末部分驗餘淨重3.1094│                                │
│    │公克）                                    │                                │
├──┼─────────────────────┼────────────────┤
│ 三 │行動電話機具一支（內含門號0000000000號SIM │供被告平日聯繫之用，與本案並無關│
│    │卡一枚）                                  │聯，不併為沒收之諭知。          │
└──┴─────────────────────┴────────────────┘
附錄本判決論罪科刑法條：
毒品危害防制條例第四條第二項、第三項
  製造、運輸、販賣第二級毒品者，處無期徒刑或七年以上有期
  徒刑，得併科新臺幣一千萬元以下罰金。
  製造、運輸、販賣第三級毒品者，處五年以上有期徒刑，得併
  科新臺幣七百萬元以下罰金。

司法院資訊處製作；財團法人民間司法改革基金會備份。
